臺灣高等法院臺中分院刑事判決
111年度金上訴字第1259號
上  訴  人  
即  被  告  李永傑


選任辯護人  紀佳佑律師
上列上訴人即被告因加重詐欺等案件，不服臺灣臺中地方法院11
0年度金訴字第1245號中華民國111年3月1日第一審判決（起訴案
號：臺灣臺中地方檢察署110年度偵字第27932、34998、40783、
40784號），提起上訴，本院判決如下：
    主  文
上訴駁回。
     犯罪事實及理由
一、審理範圍：
　㈠新修正刑事訴訟法第348條規定於民國000年0月00日生效，本
    件於111年5月30日繫屬本院，依刑事訴訟法施行法第7條之1
    3前段規定，應適用修正後刑事訴訟法第348條規定釐定上訴
    範圍。上訴人即被告李永傑（下稱被告）於上訴狀內具體載
    明僅就量刑之輕重提起上訴，故本件上訴範圍僅限於刑之部
    分，合先敘明。
　㈡上訴人即被告顏成軒部分，因故於本院審理期日未能到庭，
    由本院另行審結。
　㈢上訴人即被告曹家齊部分，因其嗣後另有案件繫屬本院，本
    院擬合併審理，故另予再開辯論審理。
二、科刑所依據之犯罪事實與罪名：
  ㈠原審判決認定之犯罪事實：
　　曹家齊於民國110年6月某日某時、李永傑於同年6月某日某
    時、顏成軒於同年7月22日某時，基於參與犯罪組織之犯意
    ，分別加入（曹家齊加入後招募李永傑加入）由許永翰（通
    訊軟體Telegram［下稱Telegram］暱稱「小張」、通訊軟體Fa
    ceTime［下稱FaceTime］帳號「crazy00049」、通訊軟體WeCh
    at暱稱「黑人」）等成年人所屬之3人以上，以實施詐術為手
    段，具有持續性、牟利性之有結構性詐欺集團犯罪組織（下
    稱本案詐欺集團），由顏成軒擔任該集團負責提領及轉交詐
    得財物之人（俗稱車手），由李永傑、曹家齊擔任該集團負
    責收取車手繳回詐得財物並繳回予該集團之人（俗稱收水）
    ；而顏成軒、李永傑、曹家齊與本案詐欺集團各成員共同意
    圖為自己不法所有，基於三人以上共同犯詐欺取財並製造詐
    得款項在金融機構移動紀錄軌跡之斷點，以掩飾、隱匿款項
    來源及去向之犯意聯絡，先由顏成軒提供其名下中國信託商
    業銀行帳號000000000000帳戶（下稱本案中信帳戶）之相關
    資訊予「小張」，再由該集團不詳成員分別於以如附表一所
    示之實施詐術時間，以如附表一所示之詐欺方式，對如附表
    一所示之詐欺對象實施詐術，使渠等陷於錯誤，分別於如附
    表一所示之匯款時間，匯出如附表一所示之款項，至本案中
    信帳戶；再由顏成軒持用本案中信帳戶提款卡或存摺將如附
    表一所示之金額提領轉交予李永傑或該集團不詳收水成員，
    李永傑取得該等款項後並偕同曹家齊，由曹家齊駕車搭載李
    永傑，將該等款項轉交予該集團不詳上游成員，而掩飾、隱
    匿該等款項來源及去向。嗣經警於110年9月1日下午6時許持
    臺灣臺中地方檢察署（下稱臺中地檢署）檢察官拘票對顏成
    軒執行拘提，並執行附帶搜索而扣得如附表二編號14所示之
    物；再經警於同年10月27日上午7時25分許，持臺灣臺中地
    方法院搜索票對李永傑位於臺中市○區○○路0段000號0之0之
    居所、曹家齊位於臺中市○區○○路0段000號0之0之居所核發
    之搜索票執行搜索，並扣得如附表二編號1至13所示之物，
    始查悉上情。
  ㈡原審認定之罪名：　　
　  被告李永傑就附表一編號2，係犯組織犯罪防制條例第3條第
    l項後段之參與犯罪組織罪、刑法第339條之4第1項第2款之
    三人以上共同犯詐欺取財罪及洗錢防制法第14條第1項之洗
    錢罪；被告李永傑就附表一編號3，則係犯刑法第339條之4
    第1項第2款之三人以上共同犯詐欺取財罪及洗錢防制法第14
    條第1項之洗錢罪。
三、被告刑之減輕事由說明：
　㈠想像競合犯之處斷刑，本質上係「刑之合併」。其所謂從一
    重處斷，乃將想像競合犯組成之評價上數罪，合併為科刑一
    罪，其所對應之刑罰，亦合併其評價上數罪之數法定刑，而
    為一個處斷刑。易言之，想像競合犯侵害數法益者皆成立犯
    罪，論罪時必須輕、重罪併舉論述，同時宣告所犯各罪名，
    包括各罪有無加重、減免其刑之情形，亦應說明論列，量刑
    時併衡酌輕罪部分量刑事由，評價始為充足，然後依刑法第
    55條前段規定「從一重處斷」，非謂對於其餘各罪可置而不
    論。因此，法院決定處斷刑時，雖以其中最重罪名之法定刑
    ，做為裁量之準據，惟於裁量其輕重時，仍應將輕罪合併評
    價在內。
　㈡按犯組織犯罪防制條例第3條之罪，偵查及審判中均自白者，
    減輕其刑，組織犯罪防制條例第8條第1項後段定有明文；又
    犯洗錢防制法第14條第1項之罪，在偵查或審判中自白者，
    減輕其刑，洗錢防制法第16條第2項定有明文。被告於偵查
    及審判中均自白參與犯罪組織及洗錢犯行，業如前述，因其
    參與犯罪組織罪及洗錢罪，均係屬想像競合犯中之輕罪，法
    院決定處斷刑時，雖以其中最重罪名即三人以上共同詐欺取
    財罪之法定刑作為裁量之準據，惟於量刑時仍當一併衡酌上
    開自白減輕其刑之事由，併予敘明。
四、對上訴理由暨原審量刑事項說明：
  ㈠原審於量刑時，先說明被告於偵查及審判中均自白參與犯罪
    組織及洗錢犯行，因其參與犯罪組織罪及洗錢罪，均係屬想
    像競合犯中之輕罪，法院決定處斷刑時，雖以其中最重罪名
    即三人以上共同詐欺取財罪之法定刑作為裁量之準據，惟於
    量刑時將一併衡酌組織犯罪防制條例第8條第1項後段及洗錢
    防制法第16條第2項之自白減刑事由，並審酌被告之犯罪動
    機、目的、手段、參與程度，其等行為所造成之損害，並考
    量被告犯後均坦承犯行，且與告訴人劉秀霞成立調解（卷附
    調解筆錄），兼衡被告於審理程序時所陳如附表四所示智識
    程度、從事工作、家庭狀況、經濟狀況等一切情狀，量處如
    附表一「原審諭知之罪刑及沒收」欄所示之刑，並衡量被告
    各次犯行，時間相近，犯罪目的相同，行為態樣亦相似，整
    體非難重複性高，故酌定較低之應執行刑有期徒刑1年7月，
    避免過度執行刑罰。經核原審就被告各罪宣告刑及應執行刑
    ，已充分審酌被告所符合法定減刑事由及刑法第57條各款所
    列情狀而為刑之量定，其所為量刑並未逾越法定刑度，亦無
    違背公平正義精神、比例原則及罪刑相當原則，客觀上不生
    量刑過重過輕之裁量權濫用，難認有何量刑不當。
  ㈡被告上訴主張其自偵訊至審理均坦承犯行，非居組織核心地
    位，已與被害人劉秀霞達成調解，亦有與被害人吳竹妹達成
    和解之意願，請求從輕量刑等語。然查，被告於原審固與被
    害人劉秀霞達成調解，有臺灣臺中地方法院111年度中司附
    民移調字第31號調解程序筆錄1紙在卷可參（原審卷第203至
    204頁），然依該調解程序筆錄所載，被告應自111年4月起
    ，按月於10日前給付新臺幣（下同）5千元至清償日止，然
    被告迄本院審理終結，尚未賠償被害人劉秀霞任何款項乙情
    ，業據被害人劉秀霞書立刑事陳報狀，並於本院111年8月30
    日審理時陳述在卷（本院卷一第53頁、本院卷二第89頁），
    被害人劉秀霞甚且於陳報狀內請求本院從重量刑，本院依照
    刑事訴訟法第370條第1項規定，因本案係由被告上訴，檢察
    官並未提起上訴，故本院不得諭知較重於原審判決之刑，然
    依前述，更難認本院於原審判決後，有何可量處更輕刑度之
    量刑審酌事由。此外，有關於被告犯後坦承犯行及其參與程
    度、分工情形等，均經原審時量刑時綜合審酌，尚難認原審
    此部分有何未予審酌重要量刑因子之瑕疵。
  ㈢綜上，被告李永傑上訴，難認有有理由，應予駁回。
據上論斷，應依刑事訴訟法第368條，判決如主文。
本案經檢察官張永政提起公訴，檢察官黃裕峯到庭執行職務。
中　　華　　民　　國　　111 　年　　9 　　月　　20　　日
            刑事第八庭　  審判長法　官　林  清  鈞
                                法　官　郭  瑞  祥
                                法　官　簡  婉  倫
以上正本證明與原本無異。
如不服本判決應於收受送達後20日內向本院提出上訴書狀，其
未敘述上訴理由者，並得於提起上訴後20日內向本院補提理由書
(均須按他造當事人之人數附繕本)「切勿逕送上級法院」。因疫
情而遲誤不變期間，得向法院聲請回復原狀。
                                書記官  林　書　慶
　　　　
中　　華　　民　　國　　111 　年　　9 　　月　　20　　日
　　　　　　　　　　　　　　　　
附錄本案論罪科刑法條全文：
◎中華民國刑法第339條之4
犯第三百三十九條詐欺罪而有下列情形之一者，處一年以上七年
以下有期徒刑，得併科一百萬元以下罰金：
一、冒用政府機關或公務員名義犯之。
二、三人以上共同犯之。
三、以廣播電視、電子通訊、網際網路或其他媒體等傳播工具，
     對公眾散布而犯之。
前項之未遂犯罰之。
◎洗錢防制法第14條第1項
有第二條各款所列洗錢行為者，處七年以下有期徒刑，併科新臺
幣五百萬元以下罰金。
◎組織犯罪防制條例第3條第1項
發起、主持、操縱或指揮犯罪組織者，處三年以上十年以下有期
徒刑，得併科新臺幣一億元以下罰金；參與者，處六月以上五年
以下有期徒刑，得併科新臺幣一千萬元以下罰金。但參與情節輕
微者，得減輕或免除其刑。
附表一（時間為民國；幣別為新臺幣）
編號 詐欺對象 詐欺方式 匯款時間、金額、匯入帳戶 顏成軒提領時間、金額 轉交地點、收水 顏成軒 實際取 得報酬 原審諭知之罪刑及沒收 1 薛 淑   夏 本案詐欺集團成員於110年7月8日10時許，撥打電話予薛淑夏謊稱個資外洩涉及刑案云云，致薛淑夏陷於錯誤，而於右欄時間匯入右欄金額至右欄帳戶。 於110年7月30日13時36分許，匯款30萬元至本案中信帳戶。  於110年7月30日13時52分許，提領30萬元。 在臺中市○區○○街與○○路交岔路口，轉交予本案詐欺集團不詳收水成員(本列與李永傑、曹家齊均無關）。 3000元 顏成軒犯三人以上共同詐欺取財罪，處有期徒刑壹年貳月。扣案如附表二編號14所示之物沒收。      另匯款124萬元至其他帳戶（本列與顏成軒、李永傑、曹家齋均無關）。  無    2 劉 秀 霞 本案詐欺集團成員於110年8月9日14時許，撥打電話予劉秀霞謊稱涉及刑案須配合調查云云，致劉秀霞陷於錯誤，而於右欄時間匯入右欄金額至右欄帳戶。  於110年8月12日14時16分許，匯款43萬6000元至本案中信帳戶。 於110年8月12日14時21分許，提領3萬6000元。 在臺中市○區○○○道0段000號附近公車站牌，轉交予李永傑。 4000元 顏成軒犯三人以上共同詐欺取財罪，處有期徒刑壹年貳月。扣案如附表二編號14所示之物沒收。 李永傑犯三人以上共同詐欺取財罪，處有期徒刑壹年參月。扣案如附表二編號2、3所示之物均沒收。  曹家齊犯三人以上共同詐欺取財罪，處有期徒刑壹年參月。扣案如附表二編號9所示之物沒收。      於110年8月12日14時47 分許，提領40萬元。       於110年8月13日16時許，匯款10萬元至本案中信帳戶。 於110年8月13日16時6分許，提領10萬元。 在臺中市○區○○街與○○路交岔路口，轉交予李永傑。 1000元  3 吳 竹 妹 本案詐欺集團成員於110年8月10日13時58分許撥打電話予吳竹妹，並佯稱帳戶涉及不法，需監控帳戶資金云云，致使 吳竹妹因而陷於錯誤。而於右欄時間匯入右欄金額至右欄帳戶。   於110年8月10日14時36分許，匯款30萬元至本案中信帳戶。           於110年8月10日14時56分許，提領20萬元。 在臺中市○區○○街00號，轉交予本案詐欺集團不詳收水成員(本列與李永傑、曹家齊均無關）。  3000元 顏成軒犯三人以上共同詐欺取財罪，處有期徒刑壹年肆月。扣案如附表二編號14所示之物沒收。 李永傑犯三人以上共同詐欺取財罪，處有期徒刑壹年伍月。扣案如附表二編號2、3所示之物均沒收。  曹家齊犯三人以上共同詐欺取財罪，處有期徒刑壹年伍月。扣案如附表二編號9所示之物沒收。      於110年8月10日15時3分許，提領10萬元。       於110年8月11日11時39分許，匯款25萬元至本案中信帳戶。          於110年8月11日12時25分許，提領20萬元。 在臺中市○區○○街與○○路交岔路口，轉交予李永傑。 2000元      於110年8月11日12時30分許，提領5萬元       於110年8月16日12時21分許，匯款48萬元至本案中信帳戶。   於110年8月16日12時28分許，提領1萬元。  在臺中市○區○○街與○○路交岔路口，轉交予李永傑 4000元      於110年8月16日12時30分許，提領10萬元。        於110年8月16日12時32分許，提領9000元。        於110年8月16日13時41分許，提領36萬元。        另匯款144萬5000元至其他帳戶（本列與顏成軒、李永傑、曹家齋均無關）。   無